臺灣橋頭地方法院刑事判決　
110年度交易字第43號
公  訴  人  臺灣橋頭地方檢察署檢察官
被      告  陳憲逸


上列被告因過失傷害案件，經檢察官聲請以簡易判決處刑（109
年度偵字第10176號），本院認為不宜以簡易判決處刑，改依通
常程序審理，判決如下：
    主  文
甲○○犯過失傷害罪，處拘役伍拾日，如易科罰金，以新臺幣壹仟
元折算壹日。
    犯罪事實
一、甲○○於民國109年4月12日15時22分許，駕駛車牌號碼000-00
    00號自用小客貨車，沿高雄市○○區○○路○○○○○○○路段○○○○00
    號電桿前，欲迴轉至對向停車場停車時，本應注意在劃設分
    向限制線之路段，不得迴車，而依當時天候晴、日間自然光
    線、視距良好、柏油路面乾燥、無缺陷或障礙物，並無不能
    注意之情狀，竟疏未注意在劃設分向限制線之路段，不得迴
    車，即貿然於分向限制線迴車；適有丁○○騎乘車牌號碼000-
    0000號普通重型機車，沿同路段同向駛至該處，已見到前方
    路口發生車禍，亦疏未注意行經道路臨時障礙時，應減速慢
    行，作隨時停車之準備，仍以時速30至40公里之車速向前直
    行，見狀剎車不及，雙方因而發生碰撞，致丁○○人車倒地，
    因而受有左側無名指擦挫傷、左側手部挫傷等傷害。
二、案經丁○○訴由高雄市政府警察局岡山分局報告臺灣橋頭地方
    檢察署檢察官偵查後聲請簡易判決處刑。
    理  由
壹、程序部分：
一、本判決下列所引用被告以外之人於審判外之陳述，經本院提
    示後，檢察官、被告甲○○均同意作為證據，而本院審酌各該
    證據作成時之情況，核無違法不當或證明力明顯過低之瑕疵
    ，亦認以之作為證據應屬適當，是依刑事訴訟法第159條之5
    第1項之規定，認均有證據能力。
二、本判決其餘憑以認定犯罪事實之非供述證據，查無違反法定
    程序取得之情，依同法第158條之4規定反面解釋，亦具證據
    能力。
貳、實體部分：
一、訊據被告固坦承其有於上開時、地駕駛上開自用小客貨車，
    欲迴轉至對向停車場停車時，在分向限制線迴車，而與告訴
    人丁○○所騎乘之上開機車發生碰撞，告訴人因此受有上開傷
    害之事實，惟矢口否認有何過失傷害之犯行，辯稱：我當時
    是在分向限制線迴車，只有違反交通規則的行政責任，丁○○
    是從後方撞到我，應該要負全責云云。然查：
　㈠上開犯罪事實，業據告訴人於警詢、偵查及本院審理時證述
    明確（見警卷第9至13頁；109年度偵字第10176頁，下稱偵
    卷，第11頁；本院110年度交易字第43號卷，下稱交易卷，
    第111至114頁），並有當事人登記聯單、高雄市立岡山醫院
    診斷證明書、道路交通事故現場圖、道路交通事故調查報告
    表㈠、㈡-1各1份、道路交通事故談話紀錄表2份、公路監理電
    子閘門查詢結果4份、現場照片32張在卷可稽（見警卷第21
    至25、27至33、41至51頁；109年度他字第1762號卷第5、7
    頁，交易卷第11至17頁）。
  ㈡按在設有分向限制線之路段不得迴車，道路交通安全規則第1
    06條第1項第2款定有明文。查被告為汽車駕駛人，且領有合
    格駕駛執照，有公路監理電子閘門查詢結果1份在卷可憑（
    見交易卷第15頁），自應知悉上開規定；而案發路段劃設有
    分向限制線，有道路交通事故現場圖1份、現場照片32張附
    卷可考（見警卷第21、41至51頁），被告亦於本院準備程序
    時自承：我知道雙黃線不能迴轉（見交易卷第45頁），益見
    被告對上開規定知之甚詳。又案發時天候晴、日間自然光線
    、視距良好、柏油路面乾燥、無缺陷或障礙物等情，有道路
    交通事故調查報告表㈠1份及現場照片32張附卷可佐（見警卷
    第23、41至51頁），是被告並無不能注意之情事，然其仍疏
    未注意在劃設分向限制線之路段，不得迴車，而貿然於分向
    限制線迴車，因而與告訴人所騎乘之機車發生碰撞，致告訴
    人受傷，足見被告就告訴人所受傷害具有過失，且其過失行
    為與告訴人受傷之結果間具有因果關係。
  ㈢另按行車速度，依速限標誌或標線之規定，無速限標誌或標
    線者，應依下列規定：二、行經設有彎道、坡路、狹路、狹
    橋、隧道、學校、醫院標誌之路段、道路施工路段、泥濘或
    積水道路、無號誌之交岔路口及其他人車擁擠處所，或因雨
    霧致視線不清或道路發生臨時障礙，均應減速慢行，作隨時
    停車之準備，道路交通安全規則第93條第1項第2款亦有明文
    。經查，告訴人於案發當天，製作道路交通事故談話紀錄表
    時陳稱：當時路口附近有事故，都有車子跨雙黃線閃避，我
    是右閃，繼續直行，我車速是時速30至40公里，有道路交通
    事故談話紀錄表1份附卷可考（見警卷第31至33頁）；嗣其
    於警詢、偵查時亦均供稱：當時前方路口附近有交通事故，
    都有車子跨雙黃線閃避，我是右閃繼續直行，約30秒，看到
    對方車輛已經橫跨在雙黃線上，我因視線死角、距離太短，
    來不及剎車，所以我機車左前車頭撞擊對方車輛左後車尾，
    我因而受傷等語（見警卷第10頁，偵卷第11頁）；參以其於
    本院審理時亦證稱：當時我左前方是停車場，印象中有車輛
    從停車場出來，與其他車輛發生碰撞，我左側車道很多車輛
    為了閃避該事故，就跨越雙黃線到我行駛的車道，我當時往
    右閃避，我時速差不多30到40公里，我與被告車輛碰撞前就
    有看見他的車，但當時我行駛的車道很多人違規，我反應時
    間有限，無法閃避（見交易卷第113至114頁），足認告訴人
    沿同路段同向駛至案發地點時，已見到前方路口發生車禍，
    仍疏未注意行經道路臨時障礙時，應減速慢行，作隨時停車
    之準備，而以時速30至40公里之車速向前直行，始見狀剎車
    不及，致與被告所駕駛車輛發生碰撞，是告訴人對於其所受
    傷害結果，亦有過失，然此僅為民事賠償過失相抵之問題，
    並無礙於被告前揭過失責任之成立。
  ㈣又本件事故經送鑑定結果，亦認被告在劃設分向限制線路段
    迴轉，為肇事主因，告訴人行經道路臨時障礙未減速慢行，
    為肇事次因，有高雄市政府111年2月17日高市府交交工字第
    11132329700號函及所附高雄市車輛行車事故鑑定覆議會覆
    議意見書1份在卷足參（見交易卷第73至76頁），與本院為
    相同之認定，是被告顯有過失，且其過失行為與告訴人所受
    傷害間，具有相當因果關係，足認其有過失傷害之犯行。
㈣㈤被告雖辯稱其於分向限制線迴車僅是行政違規云云。惟查：
  ⒈道路交通安全規則第106條第1項第2款明文規定：「汽車迴車
    時，應依下列規定： 二、在設有禁止迴車標誌或劃有分向
    限制線，禁止超車線、禁止變換車道線之路段，不得迴車。
    」該條文是針對行車動態，課予駕駛人一定「不得為」之法
    律誡命，一旦駕駛人違反此等應遵守之法律誡命，即會產生
    法所不容許之風險，對他人生命、身體法益形成危險，自屬
    過失犯成立要件中之法律上注意義務來源，倘行為人於個案
    中有所違反，進而造成他人法益受損害，即屬違反注意義務
    之刑法過失行為。
　⒉被告於警詢、偵查、本院準備程序及審理時，均自承有在分
    向限制線迴車，並將其駕駛之車輛橫跨在分向限制線上（見
    警卷第6頁，偵卷第13頁，交易卷第44至45、110、120頁）
    ；觀諸卷附道路交通事故現場圖1份（見警卷第21頁），可
    知告訴人原本騎乘機車，與被告行駛在不同車道，倘無被告
    驟然在分向限制線迴車而跨越至告訴人車道之行為，則兩車
    根本不會發生碰撞，足見被告違背上開注意義務，在分向限
    制線迴車之過失駕駛行為，與告訴人受傷結果間具有相當因
    果關係，被告自應對告訴人所受傷害負過失責任，被告上開
    所辯實屬無稽，不足憑採。
二、論罪科刑：
  ㈠核被告所為，係犯刑法第284條前段之過失傷害罪。其於事故
    發生後，在未有偵查犯罪職權之公務員發覺前，於員警前往
    現場處理時在場，當場承認為肇事人乙節，有道路交通事故
    肇事人自首情形紀錄表1份附卷可查（見警卷第35頁），是
    其對於未發覺之犯罪自首而接受裁判，爰依刑法第62條前段
    規定減輕其刑。
  ㈡本院審酌被告駕駛自用小客貨車，於分向限制線迴車而肇事
    ，致告訴人受有左側無名指擦挫傷、左側手部挫傷之傷害，
    為肇事主因，犯後否認犯行，未與告訴人達成和解或賠償告
    訴人所受損害，犯後態度難謂良好；兼衡告訴人亦有行經道
    路臨時障礙時，未減速慢行之過失，為肇事次因，併考量被
    告前無犯罪紀錄，有臺灣高等法院被告前案紀錄表1份附卷
    為憑（見交易卷第9頁），及其五專畢業之教育程度，擔任
    工廠技術員，月薪約2萬8千餘元，已婚，有2名未成年子女
    等一切情狀，量處如主文所示之刑，並諭知易科罰金之折算
    標準。　
據上論斷，應依刑事訴訟法第299條第1項前段，判決如主文。
本案經檢察官乙○○聲請簡易判決處刑，檢察官丙○○到庭執行職務
。
中　　華　　民　　國　　111 　年　　5 　　月　　26　　日
                  刑事第五庭    法　官  黃逸寧
以上正本證明與原本無異。
如不服本判決應於收受送達後20日內向本院提出上訴書狀，並應
敘述具體理由；如未敘述上訴理由者，應於上訴期間屆滿後20日
內向本院補提理由書（均須按他造當事人之人數附繕本）「切勿
逕送上級法院」。
中　　華　　民　　國　　111 　年　　5 　　月　　26　　日
 　　　　　　　　　　　　　　　 書記官  潘維欣
附錄法條：
刑法第284條
因過失傷害人者，處1年以下有期徒刑、拘役或10萬元以下罰金
；致重傷者，處3年以下有期徒刑、拘役或30萬元以下罰金。